臺灣臺北地方法院民事判決　　　　　　　 95年度建字第254號
　　原　　　告　行政院國軍退除役官兵輔導委員會台北榮民技
　　　　　　　　術勞務中心
　　法定代理人　丁○○
　　訴訟代理人　鄧國璽律師
　　被　　　告　欣何企業有限公司
　　法定代理人　甲○○
　　訴訟代理人　王一翰律師
　　被　　　告　中環營造有限公司
　　法定代理人　乙○○
　　被　　　告　大眾營造有限公司
　　法定代理人　丙○○
上列當事人間請求損害賠償事件，本院於民國九十六年一月三日
言詞辯論終結，判決如下：
    主  文
被告中環營造有限公司、大眾營造有限公司應連帶給付原告新台
幣壹仟零柒拾陸萬貳仟玖佰貳拾捌元，及自民國九十五年十月二
十九日起至清償日止，按年息百分之五計算之利息。
原告其餘之訴駁回。
訴訟費用由被告中環營造有限公司、大眾營造有限公司連帶負擔
。
本判決原告勝訴部分，以新台幣參佰陸拾萬元供擔保後，得假執
行。
原告其餘假執行之聲請駁回。
    事實及理由
壹、程序方面：
一、按當事人得以合意定第一審管轄法院。但以關於由一定法律
    關係而生之訴訟為限。前項合意，應以文書證之。民事訴訟
    法第二十四條定有明文。經查，原告依兩造間簽訂之承攬契
    約書（編號：九四０八一０之二，下稱系爭契約）起訴請求
    被告負連帶損害賠償責任，而系爭契約係由原告、被告欣何
    企業有限公司（下稱欣何公司）及中環營造有限公司（下稱
    中環公司）、大眾營造有限公司（下稱大眾公司）共同簽署
    ，原告與欣何公司及原告與履約保證人中環公司、大眾公司
    間之權利義務關係，在該契約書中已明確約定，顯見該契約
    書之約定條款，即為兩造間承攬契約、連帶保證契約所生權
    義關係之依據，是系爭契約第二十二條第三款：「本契約以
    中華民國法律為準據法，並以甲方（即原告）所在地法院為
    第一審管轄法院」之約定對兩造均有拘束力，故本院自有管
    轄權。
二、原告法定代理人於起訴後變更為丁○○，有行政院國軍退除
    役官兵輔導委員會令影本乙份附卷可稽，且經丁○○於民國
    九十五年十二月六日具狀聲明承受訴訟，應予准許。
三、本件原告起訴時係以系爭契約第十八條第八款及第二十一條
    第五款為據，請求被告連帶給付原告新台幣（下同）一千零
    一十六萬三零千零七十六元，嗣於民國九十五年十二月六日
    具狀追加系爭契約第二十一條第四款、第十七條第七款及民
    法第二百三十一條第一項為請求權基礎，並擴張請求金額為
    一千零七十六萬二千九百二十八元。核原告所為，雖為訴之
    變更追加，惟其僅擴張應受判決事項之聲明且請求之基礎事
    實同一，並不甚礙被告之防禦及訴訟之終結，依民事訴訟法
    第二百五十五條第一項第二款、第三款、第七款規定，應予
    准許。
四、本件被告中環營造有限公司、大眾營造有限公司經合法通知
    而未於言詞辯論期日到場，核無民事訴訟法第三百八十六條
    各款之情形，應依原告之聲請，由其一造辯論判決。
貳、原告起訴主張：緣原告與被告欣何公司於九十四年八月十日
    就內木山營區水電改善工程訂定系爭契約，工程金額為一千
    四百四十七萬五千元。嗣因被告欣何公司資金周轉困難無法
    繼續施作，經原告同意後，即依系爭契約第十九條規定轉由
    保證廠商即被告中環公司接手承作。詎料九十五年三月間被
    告中環公司突然未進場施作，原告遂於九十五年三月二十八
    日以高雄地方法院郵局一０八一號存證信函終止與中環公司
    間之工程合約，同時以高雄地方法院郵局一０八四號存證信
    函通知被告大眾公司進場履行保證責任，惟未獲被告大眾公
    司回應。又原告嗣於九十五年四月二十一日另行招標並以保
    留決標方式以一億二千二百九十六萬元由訴外人繼正營造股
    份有限公司（下稱繼正公司）得標。本件工程因被告欣何公
    司可歸則於己事由不能履行，復連帶保證廠商中環公司、大
    眾公司又無法代其完成，被告之違約遲延給付責任業已成就
    ，且其未付契約責任與原告重新招標間之差額確有因果關係
    ，而被告欣何公司、中環公司未完成之水電工程數量發包予
    繼正公司之金額差價為一千零七十六萬二千九百二十八元，
    爰依系爭契約第十七條第七款、第十八條第八款、第二十一
    條第四款、第五款及民法第二百三十一條第一項請求被告連
    帶賠償上開原告因重新發包之差價損害等語。並聲明：「一
    、被告應連帶給付原告一千零七十六萬二千九百二十八元，
    及自起訴狀繕本送達翌日起至清償日止，按年息百分之五計
    算之利息。二、原告願供擔保，請准宣告假執行。」。
參、被告方面：
一、被告欣何公司則以：本件被告欣何公司與原告訂立系爭契約
    時，契約上確無連帶保證人之約定，嗣被告欣何公司得標後
    ，發現雙方認知差距過大，而欲終止合約，原告職員乃主動
    表示願意替被告欣何公司找尋連帶保證廠商，因此才有被告
    中環公司及大眾公司加入此系爭契約。又被告欣何公司與中
    環公司簽訂切結書後便將所有債權債務移轉予被告中環公司
    ，被告欣何公司從此便與此工程無涉，縱認被告欣何公司需
    負連帶保證責任，則被告欣何公司之責任應係適用系爭契約
    中連帶保證廠商之約定，非原告所主張之主契約人責任。諸
    如原告以系爭契約第二十一條第四款主張其不需對被告欣何
    公司負任何通知義務，然此條款原本即是對債務主契約當事
    人之規定，而在被告欣何公司轉為保證人後，便應改依系爭
    契約第十八條第八項之規定，否則被告欣何公司已轉為保證
    人，對於工程之進行毫無所知，而工程契約中保證人之地位
    主要又是以替主契約當事人完成工程為原則，今原告卻可在
    不通知被告欣何公司使其代為履行契約義務之情況下，逕行
    另覓其他廠商，而將其間損失完全轉嫁由被告欣何公司支付
    ，豈不等同被告欣何公司隨時有背負無可估計之賠償責任之
    風險。再者，系爭契約第二十一條第一項列有十二款終止或
    解除契約事由，而被告欣何公司並無違反任何一款，蓋上開
    各款均是主契約債務人方有違反可能之規定，被告欣何公司
    既已轉為保證人，又如何違反。退萬步言，即便被告欣何公
    司需負主契約債務人責任，就系爭契約第二十一條第四項、
    第五項綜合觀之，原告亦需通知被告欣何公司終止或解除契
    約，然本件原告並未就被告中環公司未進場施作乙事通知被
    告欣何公司，被告欣何公司對此根本毫不知情，原告主張者
    ，無非係其有通知大眾公司進場履行保證，然若視被告欣何
    公司為主契約債務人，原告便應對被告欣何公司為終止或解
    除契約之通知，若視被告欣何公司為保證人，則應通知其進
    場履行保證，然被告欣何公司卻至接獲起訴狀時方知有此事
    ，足見本案中，原告一下視被告欣何公司為主契約債務人，
    一下視其為保證人，被告欣何公司同時有主契約債務人及保
    證人之所有義務，卻無任何權利，若此份工程合約係如此解
    釋，顯然有違誠信原則。再退萬步言之，即便原告之請求權
    基礎成立，被告應負責之未完成金額為一千三百二十萬零一
    百九十一元，原告另行發包之金額為二千三百三十六萬三千
    二百六十七元，兩者之差價一千零一十六萬三千零七十六元
    ，所增加之費用竟達原費用之百分之七十六，則此增加之差
    額是否有其必要亦令人存疑等語，資為抗辯，並請求駁回原
    告之訴及其假執行之請求；如受不利之判決，願供擔保免予
    假執行。
二、被告大眾公司則以：本件保證契約與承攬本約分別獨立存在
    而不同，是承攬本約中有關合意管轄約定之效力不及於保證
    人，本件應依以原就被原則移轉有管轄權之苗栗地方法院等
    語，資為抗辯。
三、被告中環公司未於言詞辯論期日到場，亦未提出書狀作何聲
    明或陳述。
肆、得心證之理由：
一、本件原告與被告欣何公司固於九十四年八月十日簽訂內木山
    營區水電改善工程合約；惟被告欣何公司已於九十四年八月
    十六日將上開系爭工程合約所生之債權債務關係移轉於被告
    中環公司之事實，有承攬契約書、切結書、協議書各一份在
    卷可憑；復且原告對於系爭工程斯時由被告欣何公司移轉被
    告中環公司承受，亦未表示爭執，是有關系爭工程之債權債
    務關係已由被告中環公司承擔之事實，自堪認定；至於原告
    雖主張依系爭契約第十八條第七項規定：「廠商依契約規定
    應履行之責任，不因甲方（即原告）或業主對於廠商履約事
    項之審查、認可或核准行為而減少或免除」、同條第九項規
    定：「履約及賠償連帶保證廠商經甲方或業者通知代得標廠
    商履行義務者，有關廠商之一切權利，包括尚待履約部分之
    契約價金，一併移轉由該保證廠商概括承受‧‧」，是該契
    約對被告欣何公司仍繼續有效云云；惟查，原告與被告欣何
    公司簽訂系爭工程契約，有關系爭契約第十八條第七項所規
    定履約事項之審查、認可與核准之行為，其僅為契約約定事
    項之一部分，並非本契約之全部，則被告欣何公司將本契約
    全部之權利及義務移轉於被告中環公司，自與該契約條款無
    涉；又上開契約第十八條第九項所規定：「履約及賠償連帶
    保證廠商經甲方或業者通知代得標廠商履行義務者，有關廠
    商之一切權利，‧，一併移轉由該保證廠商概括承受‧‧」
    ，核與被告欣何公司向原告出具切結書載明：將本案債權債
    務移轉第一連帶保證人（即被告中環公司）等語，並不相同
    ，蓋前開契約第十八條第九項係約定由原告或業者通知代得
    標廠商履行義務者，此與被告欣何公司逕將系爭工程全部之
    權利義務移轉於被告中環公司，由被告中環公司立於系爭契
    約主債務人之地位而無代履行關係之情形自不相同。是原告
    上開主張，自難成立，從而，原告依前開契約約定，請求被
    告欣何公司就本件系爭工程遲延，連帶負損害賠償責任，自
    無理由，應予以駁回。
二、次查，如前述，被告中環公司業已承受被告欣何公司系爭工
    程之一切權利及義務；而系爭工程確有施工遲延，並因被告
    中環公司未繼續施作系爭工程，致原告發函終止與被告中環
    公司間之系爭工程合約，並另行委請訴外人繼正公司施作，
    原告因重新委請繼正公司施作，計損失一千零七十六萬二千
    九百二十八元之事實，有原告提出之存證信函、行政簽呈、
    承攬契約書、機電詳細價目表等資料為證，被告中環公司已
    於相當時期受合法之通知，而於言詞辯論期日不到場，亦未
    提出準備書狀爭執，視同自認，應堪信原告之主張為真實。
    從而，原告依憑系爭契約及切結書、協議書、民法給付遲延
    之規定，請求被告中環公司給付一千零七十六萬二千九百二
    十八元及自起訴狀繕本送達翌日（即九十五年十月二十九日
    ）起至清償日止，按年息百分之五計算之利息，自屬有理由
    ，應予以准許。
三、末查，被告大眾公司為系爭工程契約之連帶保證人，此有承
    攬契約一份在卷可查，則原告依憑連帶保證之關係，請求被
    告大眾公司與中環公司連帶給付一千零七十六萬二千九百二
    十八元及自起訴狀繕本送達翌日（即九十五年十月二十九日
    ）起至清償日止，按年息百分之五計算之利息，自屬有據；
    應予以准許；此外，被告於本件言詞辯論終結後，雖具狀聲
    請調查證據云云；惟按攻擊或防禦方法，除別有規定外，應
    依訴訟進行之程度，於言詞辯論終結前適當時期提出之；又
    當事人意圖延滯訴訟，或因重大過失逾時始行提出攻擊或防
    禦方法，有礙訴訟之終結者，法院得駁回之。民事訴訟法第
    一百九十六條第一項、第二項前段定有明文；查本件被告大
    眾公司於本院言詞辯論終結前，經合法通知，均僅具狀對本
    件合意管轄有所爭執，並未曾出庭參與本案之言詞辯論，嗣
    本案言詞辯論終結後，始另具狀聲請調查相關證據，顯見，
    對於攻擊防禦方法之提出，不僅未於適當時期提出，且有延
    滯本案訴訟之虞，揆依前揭說明，本院自無重開辯論調查證
    據之必要，附此敘明。
伍、綜上所述，原告請求被告中環公司、大眾公司連帶給付一千
    零七十六萬二千九百二十八元及自起訴狀繕本送達翌日（即
    九十五年十月二十九日）起至清償日止，按年息百分之五計
    算之利息，自屬有理由，應予以准許。逾此範圍之請求，則
    無理由，應駁回之。
陸、假執行之宣告：原告請求供擔保為假執行之聲請，就原告勝
    訴部分，核無不合，爰酌定相當之金額予以准許，至於原告
    敗訴部分，其假執行之聲請則失其依據，應併予駁回。
柒、因本案事證已臻明確，兩造其餘主張陳述及所提之證據，均
    毋庸再予審酌，附此敘明。
捌、結論：原告之訴為一部有理由，一部無理由，依民事訴訟法
    第七十九條，判決如主文。
中　　華　　民　　國　九十六  年　  一    月　三十一  日
                  民事第五庭    法　官　蔡世祺
以上正本係照原本作成。
如對本判決上訴，須於判決送達後二十日內向本院提出上訴狀。
中　　華　　民　　國　九十六  年　  一    月　三十一  日
                                書記官  黃媚鵑
